臺灣臺北地方法院刑事判決　　　　　　　100年度易字第549號
公　訴　人　臺灣臺北地方法院檢察署檢察官
被　　　告　賴玟瑋
　　　　　　鍾震霆
上　一　人
選任辯護人　陳佑仲律師
上列被告等因妨害家庭案件，經檢察官聲請簡易判決處刑（100
年度偵字第2467號），本院受理後（100 年度簡字第626 號），
認不宜逕以簡易判決處刑，改依通常程序審理，並判決如下：
    主  文
鍾震霆與有配偶之人相姦，處有期徒刑肆月，如易科罰金，以新
臺幣壹仟元折算壹日。
賴玟瑋部分，公訴不受理。
    事  實
一、賴玟瑋為陳偉英之配偶，鍾震霆亦明知賴玟瑋為有配偶之人
    ，鍾震霆仍基於相姦之犯意，於民國99年7 月22日下午3至5
    時許，由鍾震霆駕駛車號0173-MP 號自小客車搭載賴玟瑋前
    往桃園縣龜山鄉○○路○ 段1433號薇閣汽車旅館，在207 號
    房間內，以性器接合之方式，為姦淫行為1 次。嗣經陳偉英
    偕同友人尾隨鍾震霆所駕車輛而發覺上情，並會同警方前往
    上開旅館房間當場查獲。
二、案經陳偉英訴請桃園縣政府警察局龜山分局報告臺灣桃園地
    方法院檢察署檢察官呈請臺灣高等法院檢察署檢察長令轉臺
    灣臺北地方法院檢察署檢察官偵查起訴。
    理  由
甲、程序部分：
    按被告以外之人於審判外之陳述，雖不符前4 條（即刑事訴
    訟法第159 條之1 至之4） 之規定，而經當事人於審判程序
    同意作為證據，法院審酌該言詞陳述或書面陳述作成時之情
    況，認為適當者，亦得為證據。當事人、代理人或辯護人於
    法院調查證據時，知有第159 條第1 項不得為證據之情形，
    而未於言詞辯論終結前聲明異議者，視為有前項之同意，刑
    事訴訟法第159 條之5 定有明文。經查，檢察官、被告鍾震
    霆及其辯護人於本院言詞辯論終結前，就本判決所引用下列
    各項屬於審判外陳述之證據，知有第159 條第1 項不得為證
    據之情形，均未聲明異議，且本院審酌該證據作成情況均無
    不適當之情形，是依上開規定，認得作為本案證據。
乙、有罪部分：
一、訊據被告賴玟瑋對於上開時、地與被告鍾震霆間之通姦犯行
    坦承不諱。另訊之被告鍾震霆固坦承有與被告賴玟瑋於上開
    時間共同前往薇閣汽車旅館207 號房之事實，惟矢口否認有
    何與被告賴玟瑋相姦之犯行，辯稱：當時係被告賴玟瑋想要
    休息，提議到汽車旅館，且因伊女朋友在告訴人陳偉英開的
    咖啡廳上班，被告賴玟瑋威脅伊如果不去的話，就不給伊女
    朋友薪水，伊才勉強答應；伊等在薇閣汽車旅館207 號房內
    待約1 小時，沒有發生性關係，伊在房間裡面只有看電視，
    有上廁所，但沒洗澡，被告賴玟瑋都在睡覺，她有去淋浴，
    也有陪伊看電視云云。被告鍾震霆之辯護人則為其辯以：被
    告2 人進入207 號房的時間不過1 小時，而被告賴玟瑋有攜
    帶食物進去吃，就經驗而言，要吃完食物加上發生性行為，
    時間應不太足夠，且本案並未扣得任何通姦之事證；而被告
    賴玟瑋在警詢時稱未通姦，卻在偵查中說有，可能是因被告
    賴玟瑋想回歸家庭生活而影響其回答動機云云。
二、經查：
  (一)按訴訟法之證明及認定之事實，乃歷史之證明及推論，與自
    然科學上之實驗證明不同，後者得以實驗求證完全一致或符
    合，然訴訟法上之證明及事實認定，以推論高度之蓋然性，
    其推論所得之概括認定，須通常之人皆可確信為真實即可（
    卷附最高法院84年度臺上字第5129號判決意旨參照）。又捉
    姦在床，固為證明通（相）姦之最佳證據，然通（相）姦係
    2 人之秘密行為，要取得2 人正在通（相）姦之證據自屬相
    當不易，而查認定犯罪事實所憑之證據，不僅指直接證據而
    言，間接證據亦包括在內。另按認定犯罪事實所憑之證據，
    並不以直接證據為限，間接證據亦應包含在內，且此間接證
    據在直接關係上，已足以證明他項事實，而由此他項事實，
    本於推理之作用足以證明待證事實者，審理事實之法院復於
    判決理由中闡明其如何依該間接證據推理出直接事實，該間
    接證據於現行刑事訴訟法即為合法而有證據能力（最高法院
    32年上字第67號判例意旨參照）。
  (二)證人即同案被告賴玟瑋於偵查時具結證稱：伊和被告鍾震霆
    於99年5 月開始成為男女朋友，被告鍾震霆知道伊先生出國
    ，就一直打電話約伊；99年7 月22日這一天伊有和被告鍾震
    霆發生性行為，去薇閣汽車旅館就是要發生性關係，因為被
    告鍾震霆是體外射精，所以直接洗掉（精液），衛生紙上才
    沒有精液，發生性行為後伊等有淋浴等語（見偵二卷第10至
    12頁）；其於100 年4 月22日本院審理時具結證稱：被告鍾
    震霆是伊先生陳偉英的朋友；伊先生於99年5 月出國，被告
    鍾震霆知道後，就告訴伊那陣子伊先生不在，他剛好可以陪
    伊，所以5 月10日下午被告鍾震霆打第一通電話給伊，第二
    天被告鍾震霆就開車載伊去郵局辦事情，後來好像去公館或
    臺北車站；99年7 月22日伊跟被告鍾震霆是在新店碰面，被
    告鍾震霆開車載伊去基隆廟口吃午餐，之後開車去桃園，伊
    等在桃園逛了百貨公司與街上，後來被告鍾震霆就開車載伊
    去薇閣汽車旅館；沒有人提議要去薇閣汽車旅館，因為伊等
    之前就去過那間旅館，而車子是被告鍾震霆開的，開到該旅
    館門口時，伊就知道要幹嘛了；進入該旅館之後，伊等有洗
    澡、休息及發生性關係；伊等是在床上發生性行為，被告鍾
    震霆沒有使用保險套，是體外射精，也沒有用到衛生紙，他
    自己用手包著（精液）就去洗手，他包著自己精液的時候，
    完全沒有用到衛生紙，應該沒有接觸到伊身體任何部位；伊
    不需要拿衛生紙擦自己任何地方，而且伊從床上起來後有去
    洗澡；伊等大概3 點多進入這間汽車旅館，警方應該是5 點
    多到達伊等那個房間；在這次之前，伊等有去過西門町的百
    悅汽車旅館很多次，三重的汽車旅館也有去過1 間，伊等去
    旅館很多次，每次都有發生性關係；伊可以敘述出被告鍾震
    霆生殖器之特徵，他有割包皮，他自己還蠻引以為傲他的龜
    頭比較大，生殖器顏色是比膚色淺，沒有特別明顯的痣，沒
    有入珠等語（見院卷第29至33頁、39頁及背面）；其於100
    年5 月17日本院審理時又供稱：99年7 月22日當天在薇閣汽
    車旅館，伊與被告鍾震霆有同時在浴缸裡面泡澡，淋浴間之
    （小包）沐浴乳袋是被告鍾震霆先使用的，伊進去看到那包
    打開，伊也有使用；被告鍾震霆做愛的時候有特殊習慣，即
    最後要離開要（將生殖器拔）出來射精的時候，都是用手去
    接，用手握著精液，去廁所清理；被告鍾震霆每次都是體外
    射精等語（見院卷第80頁及背面）。查證人賴玟瑋於偵查及
    本院審理時之上揭證述前後相符，且核與證人即告訴人陳偉
    英於本院審理時具結證稱：伊會同警方進入薇閣汽車旅館20
    7 號房間時，看到床鋪凌亂，浴室都有使用，浴缸的水還是
    半滿的，衛浴用品、設備都有使用過等語（見院卷第34、36
    頁背面）；及證人即當日至現場處理之員警童文鋒於本院審
    理時亦結證稱：伊進入旅館房間看到浴室有使用過之狀態，
    浴室垃圾桶裡面有東西等語（見院卷第37頁背面）均大致相
    符；又本院當庭勘驗告訴人拍攝之薇閣汽車旅館207 號房現
    場錄影光碟，可知告訴人會同警方進入該房間後，該房間內
    之床鋪呈現使用過之痕跡，浴缸的水呈半滿及有泡泡之狀態
    ，浴缸旁散落幾條白色毛巾，蓮蓬頭旁之置物架上有使用過
    之沐浴乳袋，有本院勘驗筆錄附卷可證（見院卷第74頁背面
    至76頁背面）；此外，並有搜索扣押筆錄、扣押物品目錄表
    、照片8 張存卷可考（見偵一卷第16至27頁）；況被告確有
    割過包皮之情，除據被告鍾震霆於本院審理供承：伊國小五
    年級就割過包皮等語（見院卷第39頁背面），並經本院當庭
    拍攝被告鍾震霆之生殖器照片11張（見院卷第47頁證物袋）
    勘驗無誤。綜上各情，足可證明被告賴玟瑋所證稱：伊曾於
    99 年7月22日在薇閣汽車旅館207 號房與被告鍾震霆為姦淫
    行為等情，與事實相符，應堪採信。從而，被告2 人確有上
    揭通（相）姦之犯行，應屬無疑。
  (三)至告訴人會同警方進入上開旅館房間時，被告2 人雖穿著整
    齊，且該房間內並未扣得使用過之保險套、沾有精液之衛生
    紙等通（相）姦之相關證物。惟查，證人賴玟瑋於本院審理
    時具結證稱：當天警察要到房間之前，櫃台有打兩通電話到
    伊等房間，第一通說伊家屬帶著警察要來臨檢，第二通要伊
    等趕快把衣服穿好；櫃台打來的電話是被告鍾震霆接的，那
    個時候伊等的休息時間還沒有到，（本來）不可能有電話打
    上來，伊就問被告鍾震霆是什麼事情，電話內容是被告鍾震
    霆告訴伊的；櫃台打第一通電話上來是在伊等發生性行為結
    束之後，當時伊跟被告鍾震霆好像在看電視，都沒有穿衣服
    ，伊有去窗戶旁邊看到有警察，隔幾秒鐘後，第二通電話又
    打上來，伊等趕快去穿衣服；從第一通電話到警察真的進到
    房間，相隔時間大概不到10分鐘等語（見院卷第31頁背面至
    32 頁 背面）；及證人陳偉英於本院審理時亦結證稱：案發
    前99 年7月14日伊已跟蹤被告2 人，看到被告2 人有進入（
    桃園）薇閣汽車旅館，當時伊有到派出所報警，但是派出所
    說要知道房間號碼，但是伊不知道，所以沒有辦法會同警方
    捉姦；於99年7 月22日伊跟蹤被告2 人從新店、基隆一直到
    桃園，因為被告2 人上次已經去過薇閣汽車旅館1 次，伊猜
    測他們可能也會去那邊，所以伊就先聯絡朋友，請朋友直接
    到薇閣汽車旅館門口等候；伊看到被告2 人大約3 點20分逛
    街離開，3 點30分進入薇閣汽車旅館；因為車子開進入汽車
    旅館時，車庫燈會閃亮，讓你（顧客）知道你要進入哪個房
    間，伊朋友的車子就跟在被告2 人後面，伊朋友也進去開一
    個房間，並用電話告訴伊被告2 人的房號，伊就直接去找警
    察報案；報警後，約5 點15分左右就到房間裡面抓姦，要進
    去也是困難重重，因為業者阻止，櫃台還說要通報經理，經
    理才可以決定，伊還看到另外1 個人到樓上打電話，被伊朋
    友斥責；伊等要進入房間時，車庫鐵門不開，伊等要旅館的
    人把鐵門打開，但是旅館的人不願意幫忙打開，伊等就拉高
    車庫縫隙的鐵門，再爬著進去，進去之後伊等才按開關打開
    車庫，車庫有個樓梯，伊等就走上去敲門，跟著警方就一起
    進去，後來被告鍾震霆就開門等語（見院卷第33、34頁）；
    而被告鍾震霆於本院審理時亦供承：在警方進入房間6 分鐘
    之前，櫃臺就打1 通電話給伊，說請伊等收拾一下，有警方
    會同家人要去找伊等（見院卷第19、36頁背面），足見案發
    時告訴人會同警方欲進入薇閣汽車旅館，旅館人員確曾撥打
    電話先通知被告2 人，使被告2 人有至少6 分鐘之時間可穿
    衣及整理現場，甚為灼然。又現場浴室垃圾桶內所扣得之衛
    生紙，經內政部警政署刑事警察局（下稱刑事警察局）鑑定
    結果，固未檢出男性Y 染色體DN A-STR型別，而無法與被告
    2 人比對，有刑事警察局99年12月16日刑醫字第0990141470
    號鑑定書附卷可參（見偵一卷第38頁），然查，證人賴玟瑋
    於本院審理時已結證稱：該垃圾桶內之衛生紙係伊上廁所時
    使用的等語（見院卷第32頁），且被告賴玟瑋復供稱；伊與
    被告鍾震霆發生性行為時，被告鍾震霆並未使用保險套，是
    體外射精，被告鍾震霆將並未使用衛生紙擦拭，都是用手握
    著精液去廁所清理之情等語（見院卷第30至32 、80 頁背面
    ），準此，被告2 人於案發時既有6 分鐘以上之充裕時間可
    穿衣及整理現場，且被告2 人發生性行為時，被告鍾震霆既
    未使用衛生紙擦拭精液，而扣案之衛生紙又係被告賴玟瑋所
    使用，則告訴人會同警方進入上開旅館房間時，被告2 人縱
    然穿戴整齊，現場並未扣得使用過之保險套或含有被告鍾震
    霆精液之衛生紙等物，均尚不足為被告鍾震霆有利之認定。
  (四)被告鍾震霆雖辯稱：因被告賴玟瑋與她先生吵架，伊基於朋
    友立場安慰他，才開車載被告賴玟瑋出去散心走走；當天係
    被告賴玟瑋想要休息，提議到汽車旅館，這家薇閣汽車旅館
    是剛好路過，剛好看到的；被告賴玟瑋說她被告丈夫跟蹤，
    要去隱密的地方（汽車旅館）談，才去薇閣汽車旅館；伊生
    殖器上有2 顆明顯的痣，被告賴玟瑋卻未能指出該特徵，足
    見所言不實云云。惟查，被告2 人曾於99年7 月14日下午，
    由被告鍾震霆駕駛車號0173-MP 號汽車，共同前往薇閣汽車
    旅館之情，為被告2 人所不爭執，並據證人陳偉英於本院審
    理時具結證述明確（見院卷第33至35頁）；且經本院當庭勘
    驗告訴人提供之99年7 月14日跟拍錄影光碟畫面確認無誤，
    亦有本院勘驗筆錄可證（見院卷第75、76頁），是被告2 人
    顯然非第一次前往薇閣汽車旅館，則被告鍾震霆上開所辯：
    案發時伊等剛好路過才進入該旅館云云，顯與事實不符。至
    被告鍾震霆之生殖器陰莖根部及龜頭左側固各有1 顆痣，業
    經本院當庭拍攝被告鍾震霆之生殖器照片11張（見院卷第頁
    47頁證物袋）確認無誤，然上開2 顆痣之位置分別在陰莖根
    部之下方及龜頭之側面，若非近距離細看被告鍾震霆之生殖
    器，實未能察覺此2 顆痣之存在，是被告賴玟瑋縱未能陳述
    被告鍾震霆生殖器之此項特徵，尚與常情相符。又依經驗法
    則判斷，被告鍾震霆倘係陪同被告賴玟瑋外出散心及聊天，
    大可尋找公共場所為之，且被告2 人倘無不可告人之姦情，
    何需2 度前往汽車旅館「聊天」或「休息」？益徵被告鍾震
    霆上開所辯均與常情相違，殊不足採。
  (五)被告鍾震霆之辯護人固辯稱：被告賴玟瑋前後供述不一，在
    警詢時稱未通姦，卻在偵查中說有，可能是因被告賴玟瑋想
    回歸家庭生活而配合告訴人為不實之陳述云云。然查，被告
    賴玟瑋於警詢時，經員警詢問「你與鍾震霆有無發生性行為
    ？何時開始？至今共發生過多少次？」之問題時，被告賴玟
    瑋係回稱：「伊不想回答」等語，有99年7 月22日警詢筆錄
    存卷可查（見偵一卷第10頁），足徵被告賴玟瑋於警詢時並
    未直接否認曾與被告鍾震霆發生性行為甚明。且被告賴玟瑋
    於偵查及本院審理時之證述前後一致，並與相關卷證相符，
    足堪採信，是辯護人上開所辯尚屬無據。
  (六)綜上所述，本件事證明確，被告鍾震霆確有上揭與有配偶之
    人被告賴玟瑋相姦之犯行堪以認定，應予依法論科
三、核被告鍾震霆所為，係犯刑法第239 條後段之相姦罪。爰審
    酌被告鍾震霆與告訴人為朋友關係，竟在未尊重告訴人婚姻
    之情形下，而為前開姦淫行為，妨害告訴人之家庭生活，所
    為實有不該，且犯後仍矢口否認犯行，以上開不合理之辯詞
    ，意圖推卸其應負之刑責，並無後悔之意，犯後態度非佳；
    惟被告鍾震霆於本件犯行前，並無任何犯罪紀錄，有臺灣高
    等法院被告前案紀錄表在卷可稽，素行尚稱良好，及參酌被
    告鍾震霆犯罪之動機、手段、對於告訴人所生損害之程度等
    一切情狀，爰量處如主文所示之刑，並諭知易科罰金之折算
    標準，以資懲儆。
丙、公訴不受理部分（即被告賴玟瑋被訴通姦部分）：
一、公訴意旨略以：被告賴玟瑋為陳偉英之妻，為有配偶之人，
    竟基於通姦之犯意，於民國99年7 月22日，在桃園縣龜山鄉
    ○○路○ 段1433號薇閣汽車旅館207 號房，與鍾震霆共同以
    性器接合之方式，為姦淫行為1 次。嗣經陳偉英尾隨鍾震霆
    所駕車輛而發覺上情，並會同警方前往上開旅館房間當場查
    獲。因認被告賴玟瑋涉犯刑法第239 條前段之通姦罪嫌等語
    。
二、按告訴乃論之罪，其告訴應自得為告訴之人知悉犯人之時起
    ，於6 個月內為之；告訴乃論之罪，告訴人於第一審辯論終
    結前得撤回其告訴；告訴乃論之罪，對於共犯之1 人撤回告
    訴，其效力及於其他共犯。但刑法第239 條之罪，對於配偶
    撤回告訴者，其效力不及於相姦人；告訴經撤回者，應諭知
    不受理之判決，刑事訴訟法第237 條第1 項、第238 條第1
    項、第239 條、第303 條第3 款規定分別定有明文。經查，
    本件告訴人陳偉英告訴被告賴玟瑋妨害家庭案件，公訴人認
    係犯刑法第239 條前段之通姦罪嫌，依同法第245 條第1 項
    規定，須告訴乃論，茲公訴人於100 年2 月1 日提起公訴後
    ，告訴人已於同年月24日撤回對於被告賴玟瑋之告訴，有刑
    事撤回告訴狀附卷可稽（見院一卷第5 頁），是依上開說明
    ，本院就被告賴玟瑋被訴通姦部分，為公訴不受理之諭知。
據上論斷，應依刑事訴訟法第452 條、第284 條之1 、第299 條
第1 項前段、第303 條第3 款，刑法第239 條後段，第41條第1
項前段，判決如主文。
本案經檢察官高一書到庭執行職務。
中    華    民    國   100    年    5     月    31    日
                  刑事第十六庭  法  官  羅立德
以上正本證明與原本無異。
如不服本判決應於收受送達後10日內向本院提出上訴書狀，並應
敘述具體理由；其未敘述上訴理由者，應於上訴期間屆滿後20日
內向本院補提理由書（均須按他造當事人之人數附繕）「切勿逕
送上級法院」。
                                書記官  鄭淑丰
中    華    民    國   100    年    5     月    31    日
附錄本案論罪科刑法條
中華民國刑法第239條：
有配偶而與人通姦者，處1 年以下有期徒刑。其相姦者亦同。